【裁判字號】    99,簡上,139
【裁判日期】    990630
【裁判案由】    妨害自由等
【裁判全文】
臺灣臺南地方法院刑事判決             99年度簡上字第139號
公  訴  人  臺灣臺南地方法院檢察署檢察官
上  訴  人
即  被  告  丙○○
上列上訴人即被告因妨害自由等案件，不服民國九十九年一月二
十九日本院九十九年度簡字第一七二號第一審簡易判決（聲請簡
易判決處刑案號：臺灣臺南地方法院檢察署九十八年度偵字第一
六三０一號），提起上訴，本院管轄之第二審合議庭判決如下：
    主  文
上訴駁回。
丙○○緩刑貳年。
    事  實
一、緣丙○○前於民國九十五年九月十九日凌晨零時三十三分許
    ，騎乘普通重型機車沿臺南市○○區○○路五段由東往西方
    向行駛，於行經該路安南高幹一六九號電線桿前時，遭對向
    酒後駕駛自小客車違規駛入其車道之甲○○所撞及，丙○○
    因而受有左側股骨幹開放性骨折、右臀血腫、左側大腳指骨
    折、全身多處擦傷撕裂傷及左側足背撕裂傷等傷害，左大腳
    指因而截肢，喪失部分勞動能力，並因多次進出醫院手術及
    復健，家庭經濟及身心狀況均遭受不小打擊，而甲○○於車
    禍後均未賠償丙○○之損害，經丙○○在本院民事庭向甲○
    ○提起侵權行為損害賠償之訴勝訴後，甲○○則仗恃其名下
    並無值錢財產可供強制執行，且無工作，即到處隱匿躲避，
    拒不與丙○○商討賠償事宜，丙○○因而對之積怨甚深。嗣
    丙○○於九十八年八月三十一日晚間十時二十分許，駕駛車
    號4066-UK號自小客車行經臺南市○○區○○路4段182號前
    ，因超車導致同向後方酒後騎乘951-BZF號普通重型機車之
    甲○○之不滿（甲○○酒後駕車所涉公共危險部分業據本院
    於九十九年一月二十九日以九十九年度簡字第一七二號判處
    有期徒刑五月確定），甲○○遂加速駛近丙○○所駕駛自小
    客車駕駛座旁用力拍打車窗，並大聲叫囂要丙○○停車，而
    丙○○於停車並搖下車窗後，見在外拍打車窗及叫囂者竟係
    久尋不著之甲○○，欲與之理論賠償之事，但擔心甲○○逃
    脫，竟基於妨害他人行動自由之犯意，即以自小客車擋住甲
    ○○機車之去路，並下車趁機將甲○○之機車鑰匙拔下，以
    阻止甲○○騎車離開，而妨害甲○○之權利，甲○○見狀欲
    逃離而不慎摔落路旁水溝，並口出有錢喝酒就是沒有錢賠償
    丙○○等語，丙○○聞後一時氣憤，竟另基於傷害犯意，徒
    手毆打甲○○頭部一下，致甲○○受有右眼眶3×3公分瘀青
    及鼻樑鈍挫傷（聲請簡易判決處刑書誤載為鼻樑挫傷）3×2
    公分等傷害，後適有巡邏員警駕車行經該處而查獲。
二、案經甲○○訴由臺南市警察局第三分局報告臺灣臺南地方法
    院檢察署檢察官聲請簡易判決處刑。
    理  由
一、按被告以外之人於審判外之言詞或書面陳述，除法律有規定
    者外，不得作為證據，刑事訴訟法第一百五十九條第一項固
    定有明文。然按被告以外之人於審判外之陳述，雖不符前四
    條之規定，而經當事人於審判程序同意作為證據，法院審酌
    該言詞陳述或書面陳述作成時之情況，認為適當者，亦得為
    證據；當事人、代理人或辯護人於法院調查證據時，知有第
    一百五十九條第一項不得為證據之情形，而未於言詞辯論終
    結前聲明異議者，視為有前項之同意，同法第一百五十九條
    之五亦已明訂。本案據以認定上訴人即被告丙○○犯罪事實
    之證據，部分屬於傳聞證據，惟因被告及公訴人於本院言詞
    辯論終結前，均未對於證據能力聲明異議，依刑事訴訟法第
    一百五十九條之五第一項、第二項規定，視為同意上開證據
    具備證據能力，本院審酌該等傳聞證據作成之情況，亦無違
    法或不當情事，因而認為適當，故該等傳聞證據均具備證據
    能力而得作為證據，合先敘明。
二、前揭犯罪事實，業據被告於警詢、偵查及本院訊問時均坦承
    不諱，核與告訴人即證人甲○○於警詢及偵查中所指述：其
    與被告丙○○前有車禍糾紛，而被告丙○○於案發時、地曾
    以自小客車擋住其機車去路，並拔下其機車鑰匙阻其脫逃，
    並毆打其成傷等情大致相符，且有行政院衛生署臺南醫院九
    十八年九月一日三八八六號診斷證明書一份在卷可稽，則被
    告此部分之自白核與事實相符，應堪採信。至告訴人雖於偵
    查中證稱：其於案發時、地係於機車行進中遭被告駕車將其
    逼到路邊，其並無先拍打被告車窗云云。然告訴人就案發情
    形，先於九十八年九月一日警詢時指稱：「當時丙○○開著
    乙部黑色自小客車車號4066-UK將我攔阻至路旁以至我騎機
    車不慎人掉到路旁的排水溝，之後我爬起來丙○○就打我，
    ……。」，後又於同年月三日警詢時改稱：「我於98年8月
    31 日22時30分許騎951-BZF號重機車沿海佃路4段南向北行
    駛準備返家，至臺南市○○區○○路4段182號前遭丙○○駕
    駛自小客車4066-UK號橫插至我車前將我攔下，對方下車後
    將我推下路旁水溝，我欲從水溝爬上時，對方徒手攻擊我頭
    部，……。」等語，就被告駕車攔阻其機車之情形究為係以
    自小客車將其機車逼至路旁以致其掉落水溝中，或係駕車橫
    插在其機車前擋其去路，再下車將其推落水溝一情，顯已前
    後矛盾，是否可採，即堪存疑外，且以案發當時係夜間十時
    二十分許，告訴人既自承其於案發當時係戴有安全帽，則在
    夜色昏暗且告訴人戴有安全帽遮住頭部之情形下，被告辯稱
    其根本無法於行駛中在路上認出告訴人，並在告訴人行進中
    駕車攔阻告訴人之機車等語，尚非無據。況告訴人前於九十
    五年間因酒後駕車過失致被告成傷，至今仍未賠償被告損失
    ，且二人於九十八年五月間即曾因賠償之事發生衝突一情，
    業據告訴人於警詢及偵查中指述明確，並有被告所提出本院
    九十六年度交簡字第八四號刑事簡易判決、九十六年度重訴
    字第一四二號民事判決及奇美醫院法院專用病情摘要各一份
    在卷足參，告訴人甚於偵查中明確表示目前沒錢，無法與被
    告和解之意，顯見其與被告二人間確因車禍糾紛互存怨隙，
    則告訴人指述其於案發時、地係於騎乘機車行進中遭被告駕
    駛自小客車攔阻至路邊云云，恐屬挾怨報復之詞，而不足採
    。被告辯稱其於案發當時係因超車糾紛，遭告訴人騎車拍打
    車窗並大聲叫囂要其停車後，始認出告訴人，並駕車擋住告
    訴人去處等語，應屬實在。公訴意旨雖認被告駕車擋住告訴
    人去路並拔下告訴人機車鑰匙之妨害自由行為之動機，係起
    因於被告駕車於路上見告訴人騎車經過時起意為之而與事實
    不符，惟此部分並不影響被告事後所為妨害告訴人權利行使
    及傷害告訴人之犯行之認定，應由本院逕予更正即可，爰附
    此敘明。是本件事證明確，被告妨害自由及傷害犯行洵堪認
    定，均應予依法論科。
三、核被告所為，係犯刑法第二百七十七條第一項之普通傷害罪
    及同法第三百零四條第一項之強制罪。原審以被告犯罪事證
    明確，引用刑法第二百七十七條第一項、第三百零四條第一
    項、第四十一條第一項、第五十一條第五款及刑法施行法第
    一條之一之規定，並審酌被告因前與告訴人發生車禍，經多
    次催討賠償均無所獲，竟駕車阻止告訴人繼續前進，而妨害
    告訴人權利之行使，目無法紀，其恣意傷害他人之犯罪動機
    及手段，致告訴人受有右眼眶瘀青及鼻樑挫傷等傷害，所生
    危害非輕，以及犯後雖坦認犯行，然尚未與告訴人達成民事
    和（調）解等一切情狀，分別量處被告有期徒刑二月，應執
    行有期徒刑三月及諭知易科罰金之折算標準，核其認事用法
    尚無不合，量刑亦稱妥適，被告上訴意旨以原審量刑過重為
    由，指摘原判決不當，請求撤銷改判，為無理由，應予駁回
    。
四、惟查被告前無任何刑事犯罪紀錄，自無曾因故意犯罪而受有
    期徒刑之宣告一節，有卷附臺灣高等法院被告前案紀錄表一
    份可按，其前因遭告訴人酒後駕車過失致傷成殘，至今均未
    獲告訴人任何賠償，並因告訴人刻意逃避賠償，家庭經濟、
    身心狀況均受到嚴重影響，始因一時氣憤欲找告訴人理論，
    以致誤罹刑章，惡性非重，且其犯後已坦承犯行，深具悔意
    ，其經此偵、審教訓，日後當知所警惕而無再犯之虞，本院
    因認其所受上開刑之宣告，以暫不執行為適當，併依刑法第
    七十四條第一項第一款之規定，宣告緩刑二年，以啟自新。
據上論斷，應依刑事訴訟法第四百五十五條之一第一項、第三項
、第三百六十八條，刑法第七十四條第一項第一款，判決如主文
。
本案經檢察官乙○○到庭執行職務。
中    華    民    國    99    年     6    月    30    日
                  刑事第三庭  審判長  法  官  鄭文祺
                                      法  官  陳振謙
                                      法  官  劉秀君
以上正本證明與原本無異。
不得上訴。
                                      書記官  曾盈靜
中    華    民    國    99    年    7     月    1     日

司法院資訊處製作；財團法人民間司法改革基金會備份。
